【裁判字號】    99,國,28
【裁判日期】    990818
【裁判案由】    國家賠償
【裁判全文】
臺灣臺北地方法院民事判決                99年度國字第28號
原      告  己○○
被      告  臺北市政府
法定代理人  戊○○
訴訟代理人  庚○○
            甲○○
            辛○○
被      告  臺北大眾捷運股份有限公司
法定代理人  丙○○
訴訟代理人  丁○○
            乙○○
上列當事人間請求國家賠償事件，本院判決如下：
    主  文
原告之訴駁回。
訴訟費用由原告負擔。
    理  由
一、按依國家賠償法第10條、第11條規定，請求國家機關為損害
    賠償時，應先以書面向賠償義務機關請求之，必賠償義務機
    關拒絕賠償，或自提出請求之日起逾30日不開始協議，或自
    開始協議之日起逾60日協議不成立時，請求權人始得提起損
    害賠償之訴（最高法院85年度台上字第2552號、85年度台上
    字第1556號判決要旨參照）；而依國家賠償法第3 條第1 項
    請求損害賠償者，以該公共設施之設置或管理機關為賠償義
    務機關，國家賠償法第9 條第2 項亦有明文。前述國家賠償
    法所定書面向義務機關請求程序，乃訴權存在必備之要件，
    若原告未先依此規定向賠償義務機關以書面請求，即逕行向
    法院提起損害賠償之訴，法院即應依民事訴訟法第249 條第
    1 項第6 款規定，以起訴不備其他要件裁定駁回其訴（最高
    法院95年度台上字第1673號判決要旨參照）。
二、原告主張：原告於民國97年4 月7 日下午，在臺北捷運奇岩
    站轉乘時踢到車廂底板，致原告趴跪在車廂地上而受傷，原
    告因此3 年無法工作，只能擔任臨時工，薪資損失共計新臺
    幣（下同）144 萬元，醫療費用支出約7 、8 萬元，原告並
    請求給付慰撫金。爰依國家賠償法第3 條第1 項規定。聲明
    ：被告應連帶給付原告220 萬元。
三、本件原告固基於國家賠償法第3 條第1 項規定，訴請被告連
    帶賠償220 萬元。惟查，原告未曾先以書面向被告臺北市政
    府提出賠償之請求乙情，為兩造所不爭執（見本院99年7 月
    6 日言詞辯論筆錄），堪可認定。已徵原告逕對被告臺北市
    政府提起本件國家賠償訴訟並未踐行法定程序，依照前開說
    明，本院自應按民事訴訟法第249 條第1 項第6 款規定，予
    以駁回。次查，被告臺北大眾捷運股份有限公司（下稱臺北
    捷運公司）係依公司法設立之公司，並非行政機關，亦無國
    家賠償法之適用，原告基於國家賠償法第3 條第1 項規定，
    訴請臺北捷運公司負擔國家賠償責任，顯無理由。
三、據上論結，原告就臺北市政府之訴為不合法；就臺北捷運公
    司之訴為無理由，爰依國家賠償法第12條，民事訴訟法第24
    9 條第1 項第6 款、第2 項、第95條、第78條，裁定如主文
    。
中    華    民    國    99    年    8     月    18    日
                      民事第二庭  法  官  黃呈熹
以上正本係照原本作成。
如對臺北市政府部分抗告應於送達後10日內向本院提出抗告狀，
並繳納抗告費新臺幣1,000元。
如對臺北大眾捷運股份有限公司判決上訴，須於判決送達後20
日內向本院提出上訴狀。如委任律師提起上訴者，應一併繳納上
訴審裁判費。
中    華    民    國    99    年    8     月    18    日
                                  書記官  傅美蓮

司法院資訊處製作；財團法人民間司法改革基金會備份。
